【裁判字號】    97,交聲,212
【裁判日期】    970821
【裁判案由】    違反道路交通管理處罰條例聲明異議
【裁判全文】
臺灣花蓮地方法院交通事件裁定         97年度交聲字第212號
原處分機關  交通部公路總局臺北區監理所花蓮監理站
異  議  人  甲○
即受處分人
上列異議人即受處分人因違反道路交通管理處罰條例案件，對於
交通部公路總局臺北區監理所花蓮監理站玉里分站民國97年7 月
1日所為之處分（原處分案號：北監玉裁字第裁45-C00000000 號
）聲明異議，本院裁定如下：
    主  文
異議駁回。
    理  由
一、原處分意旨略以：本件異議人即受處分人（以下稱異議人）
    甲○於民國97年6月15日下午13時40分許，騎乘車牌號碼6HK
    -556號重型機車（下稱系爭機車），行經台北縣新莊市○○
    路與中正路口，未依規定兩段式左轉，為警以異議人有違反
    道路交通管理處罰條例第48條第1項第2款之行為攔停當場舉
    發，乃依道路交通管理處罰條例第48條第1項第2款、第63條
    之規定，裁罰新臺幣（下同）600元，並記違規點數1點。
二、聲明異議意旨略以：那個地方沒有兩段式左轉的標示。當時
    中正路的交叉路口到待轉區附近捷運在施工，沒有辦法看到
    外側車道所設置的兩段式左轉號誌，會比較難兩段式左轉，
    ，乃不服原處分而聲明異議等語。
三、本院查：
（一）按道路交通管理處罰條例所稱之「車輛」，係指在道路上
      以原動機行駛之汽車（包括機器腳踏車）或以人力、獸力
      行駛之車輛；道路交通安全規則所稱之「汽車」，係指在
      道路上不依軌道或電力架線而以原動機行駛之車輛（包含
      機器腳踏車），道路交通管理處罰條例第3條第8款、道路
      交通安全規則第2條第1項第1 款定有明文。又汽車駕駛人
      轉彎時，不依標誌、標線、號誌指示有下列情形之一者，
      處新臺幣600元以上1,800元以下罰鍰；又汽車駕駛人有第
      48條所列情形之一者，除依原條款處罰鍰外，並記違規點
      數1點，道路交通管理處罰條例第48條第1項第2 款、第63
      條第1項第1款所明定。
（二）機器腳踏車行駛至交岔路口，其轉彎，應依標誌或標線之
      規定行駛；內側車道設有禁行機車標誌或標線或在三快車
      道以上單行道道路，行駛於右側車道或慢車道者，應以兩
      段方式進行左轉彎，不得由內側或其他車道左轉彎，道路
      交通安全規則第99條第2 項亦規定甚明。復按證人即舉發
      本案之台北縣新莊分局丹鳳派出所警員乙○○到庭證述：
      「我們當時是選在該處專門取締機車違規兩段式左轉，因
      為該處車禍案件頻繁，我有帶現場圖及舉發地點照片，該
      處是有兩段式左轉之標示，我有拍照。（法官諭知將該標
      示標示出來）該交通標示是設立在中正路上」、「龍安路
      上也有劃機車待轉區的格子」、「繪製的現場圖及提供之
      照片是與舉發時的狀況相符」等語甚明，並有當庭繪製現
      場圖及現場照片6 張在卷可參，故異議人辯稱本案中正路
      上未設置機車兩段式左轉標誌，並非事實。又異議人當庭
      自承「當時我是騎乘中正路要左轉中山路，我是直接左轉
      。」等情，足證本案異議人確實有未依標示兩段式進行左
      轉彎之違規甚明。
（三）異議人雖以上揭情詞置辯，惟異議人既為騎乘機車之參與
      道路使用者，本即負有注意沿線道路各項號誌、標誌、標
      線之設置，並遵守相關交通規則駕駛之義務，尚不得因己
      身並非故意違反或疏未注意為由，即認得解免違反交通法
      規之責任。況本案異議人違規地點除中正路上設有機車兩
      段式左轉標誌，於前方龍安路交叉口停止線前之路面，亦
      劃設機車待轉區標示，已如上述，故異議人於騎乘中正路
      左轉中山路之前，亦得清楚看見，是異議人所辯，難認可
      採。
四、綜上所述，異議人於裁決書上所載時、地，有未依規定二段
    式左轉至為明確，原處分機關依道路交通管理處罰條例第48
    條第1項第2款裁處罰鍰新臺幣600元及依同條例第63條第1項
    ，記違規點數1 點核無違誤。從而，本件異議為無理由，應
    予駁回。
五、據上論斷，應依道路交通案件處理辦法第19條，裁定如主文
    。
中    華    民    國    97    年    8     月    21    日
                  交通法庭    法  官  張嘉芬
上列正本證明與原本無異。
如對本裁定不服，應於送達後5 日內，向本院提出抗告狀（應抄
附繕本）。
中    華    民    國    97    年    8     月    21    日
                              書記官


司法院資訊處製作；財團法人民間司法改革基金會備份。
